臺灣臺中地方法院刑事判決　　　　　　　95年度易字第3113號
公　訴　人　臺灣臺中地方法院檢察署檢察官
被　　　告　丁○○
選任辯護人　常照倫律師
　　　　　　劉家驥律師
上列被告因重利案件，經檢察官提起公訴（94年度偵字第17858
號），本院判決如下：
    主    文
丁○○連續乘他人急迫，貸以金錢，而取得與原本顯不相當之重
利，處有期徒刑壹年。
    犯罪事實
一、丁○○在臺中縣潭子鄉○○路○段81號經營銘人代書事務所
    ，其基於連續重利之概括犯意，乘戊○○急需資金周轉之急
    迫之際，於如附表所示之時間，自民國（下同）93年7月26
    日起至94年7月11日止，在臺中縣潭子鄉○○路○段81號銘人
    代書事務所，連續貸與戊○○如附表所示之金錢，每次借款
    天數約3日至11日如附表所示，每期利息、利率如附表所示
    ，各期利率約在5%至11.25%之間，經換算為日利率約在0.8%
    至3.39%之間，而借款予需款孔急之戊○○，並從中賺取與
    原本顯不相當之重利，總計丁○○於如附表期間內，共計收
    取新臺幣（下同）1239萬2900元之利息。嗣戊○○因不堪負
    荷上開重利，於94年8月1日至臺中市調查站檢舉丁○○上開
    重利犯行，而查獲上情。
二、案經法務部調查局臺中市調查站移送臺灣臺中地方法院檢察
    署檢察官偵查起訴。
    理  由
一、本案證據能力之說明
    按「被告以外之人於審判外之陳述，雖不符前4條（指刑事
    訴訟法第159條之1至第159條之4）之規定，而經當事人於審
    判程序同意作為證據，法院審酌該言詞陳述或書面陳述作成
    之情況，認為適當者，亦得為證據」，又「當事人、代理人
    或辯護人於法院調查證據時，知有第159條第1項不得為證據
    之情形，而未於言詞辯論終結前聲明異議，視為有前項之同
    意」，刑事訴訟法第159條之5第1項、第2項亦有明文。本件
    選任辯護人常照倫律師、劉家驥律師就檢察官提出之證據之
    證據能力，已於本院表示：對證據能力沒有意見等語（本院
    卷第36頁），且被告及上開選任辯護人均未於言詞辯論終結
    前聲明異議，自視為同意，合先敘明。
二、訊據被告丁○○（下稱被告）對與戊○○間有如附表之資金
    往來，即戊○○有於附表所示之日期將如附表所示之票號、
    面額、到期日之支票交予被告，被告則以匯款方式交付如附
    表所示之金額予戊○○等情，除就其中7筆之票號及金額略
    有出入外，餘均於本院坦承不諱（本院卷第32頁），惟矢口
    否認有連續重利犯行，其於本院辯稱：告訴人跟我說，告訴
    人有客戶向他投保大額保險，因為客戶說資金還有幾天才會
    回來，例如客戶資金定存或是貨款尚未收回，所以告訴人為
    了爭取業績，告訴人告訴客戶，告訴人先幫忙出這筆錢，讓
    客戶的保障先生效。‥‥所以告訴人才會需要現金，說要先
    墊保險費，叫我共同投資。‥‥就是我墊現金進去，告訴人
    有獎金，告訴人說獎金是百分之5，我們二人就對拆。告訴
    人就開他的票給我，面額包括我出資的錢，加計獎金。告訴
    人告訴我說，只要幫忙客戶墊幾天而已，大約就是7、8天云
    云（本院卷第33頁），惟查：
（一）被告上揭連續重利犯行，業據告訴人戊○○（下稱告訴人
      ）於偵訊及本院指訴在卷，且查，被告對與告訴人間有於
      附表所示之日期，收受告訴人交付如附表之支票，而於該
      日以匯款等方式交付如附表所示之金錢予告訴人，二人確
      有如附表所示之資金往來情形，除就其中7筆之票號及金
      額略有出入外，於本院均自承在卷（本院卷第32頁），並
      有彰化銀行潭子分行戊○○支票存款帳戶資料明細表（下
      稱支票存款帳戶明細表）在卷可佐（調查卷第17至106頁
      ），足認告訴人戊○○之指訴已非無據；而就被告所爭執
      之7筆金額部分：
    １就附表編號4、5部分，被告雖於本院指稱：93年8月23日
      那筆，我匯入的金額，與票面金額是不同的云云（本院卷
      第32頁），惟經本院依上揭支票存款帳戶明細表（調查卷
      第45、46頁），附表編號4、5部分之匯款日期、金額及支
      票到期日之票號及支票面額均無違誤，是被告就此部分之
      指稱應屬有誤。
    ２就附表編號8部分，被告於本院雖認：93年9月14日那筆，
      票號有問題，應該是125才對，而非124云云（本院卷第32
      頁），經核93年9月14日告訴人所交付之到期日為93年9月
      21日、支票面額為130萬元之支票票號，確係0000000號，
      亦經本院核對上揭支票存款帳戶明細表（調查卷第50 頁
      ）無訛，是被告就此部分所認，顯係有誤。
    ３就附表編號9部分，被告於本院雖認：93年9月14日那筆金
      額應該是60萬元，而非63萬元云云（本院卷第32頁），惟
      經核上揭支票存款帳戶明細表（調查卷第50頁）之資料所
      示，告訴人票號0000000號之票面金額確實係63萬元，並
      非60萬元，是被告就此部分所認，顯係有誤。
    ４就附表編號16部分，被告於本院指稱：93年10月25日，票
      金額是65萬元，可是告訴人寫成69萬元，票號也有問題云
      云（本院卷第32頁），且依被告於偵訊所提出之資金往來
      明細表（偵卷第131頁），該表載告訴人就93年10月25 日
      之借款，係持票號0000000號、面額65萬元、到期日93 年
      10月29日之支票交予被告；然經本院核上揭支票存款帳戶
      明細表（調查卷第55頁），被告所指之票號0000000號之
      到期日並非93年10月29日，是被告此部分所指已有瑕疵可
      指，應以告訴人所提附表編號16部分，較堪採信。
    ５就附表編號23部分，被告指稱告訴人於93年12月3日所持
      之還款支票票號為0000000號，亦據被告於本院供述（本
      院卷第32頁）及被告於偵訊所提出之資金往來明細表可佐
      （偵卷第132頁），與告訴人所製作之附表（即起訴書附
      表）所載之該日之還款支票票號為0000000號，二者票號
      不同，復無其他證據足資佐證被告所述有誤，本件爰從有
      利於被告之認定，茲認附表編號23部分之還款支票票號及
      到期日應依被告所主張。
    ６至附表編號27、28部分，原係告訴人將該二票號之金額誤
      繕，亦據被告於本院指稱在卷（本院卷第32頁），復經本
      院核對上揭支票存款帳戶明細表（調查卷第69頁），認確
      係告訴人誤繕，應予更正；另附表編號30至36部分所載之
      支票面額，經本院核對上揭支票存款帳戶明細表（調查卷
      第69至72頁），是上揭支票面額顯係誤繕，均予更正，併
      此敘明。
    ７至被告另稱：93年9月16日（指該日款項），沒有寫到，
      匯入金額是55萬，票據金額只給我53萬而已云云（本院卷
      第32頁），惟被告對此節並未提出告訴人所持交付還款金
      額之票號、到期日以供本院核對，是此部分尚難依被告上
      揭指稱，遽即為被告有該筆借款予告訴人之認定。
    是本件告訴人向被告各該借款之金額、利息、利率及還款支
    票，均如附表所載，已足認定。
（二）再查，依附表所示之資金往來情形觀之，被告就每筆借款
      所獲取之利得甚高，於短短3日至11日不等期間內，即有
      高達如附表所示之利息，經逐筆計算（即以利息除以各該
      借款金額即本金，再換算百分比），附表各筆借款之各期
      利率均如附表所示，約在5%至11.25%之間，經換算為日利
      率約在0.8%至3.39%之間，被告顯係收取與原本顯不相當
      之重利甚明；又查，告訴人確實出於急迫，為取得資金周
      轉以維護支票信用，而向被告為附表各筆之借款等情，亦
      據證人戊○○於偵訊證稱：是因為急迫，我一定要把票軋
      過去，不然就會被銀行限制信用等語（偵卷第78頁）在卷
      ，再參以附表之各筆借款之利率甚高，經由日利率換算為
      年利率可達本金數倍，倘告訴人非出於急迫，為供周轉急
      需使用，衡情自無可能願以如附表所示之高額利息向被告
      借貸，是本件被告確係乘告訴人出於急需資金周轉之急迫
      而貸予告訴人金錢，且取得與原本顯不相當之重利，其理
      亦明。
（三）被告雖辯稱：告訴人跟我說，告訴人有客戶向他投保大額
      保險，因為客戶說資金還有幾天才會回來，例如客戶資金
      定存或是貨款尚未收回，所以告訴人為了爭取業績，告訴
      人告訴客戶，告訴人先幫忙出這筆錢，讓客戶的保障先生
      效。‥‥所以告訴人才會需要現金，說要先墊保險費，叫
      我共同投資。‥‥就是我墊現金進去，告訴人有獎金，告
      訴人說獎金是百分之5，我們二人就對拆。告訴人就開他
      的票給我，面額包括我出資的錢，加計獎金。告訴人告訴
      我說，只要幫忙客戶墊幾天而已，大約就是7、8天云云（
      本院卷第33頁），惟查：
    １倘被告與告訴人就附表之資金往來，係出於被告「投資代
      墊保費，而與告訴人平分百分之5之繳現獎金」，則百分
      之5之繳現獎金既由被告與告訴人平分，告訴人將被告出
      資之金額加計百分之2.5之繳現獎金之合計金額，為自己
      開票予被告之金額已足，豈可能將自己所應得之百分之
      2.5之繳現獎金部分之金額，亦計入自己開票金額內，再
      將該支票交予被告，使自己可分得之百分之2.5之繳現獎
      金部分，亦交由被告兌現，之後，再由被告另行將該應屬
      於告訴人可分得之百分之2.5之繳現獎金再另以現金或其
      他方式交付告訴人，豈非徒增雙方資金計算之不便？況查
      ，告訴人自己經濟情況已有不佳之情形，軋票已有不及，
      其何須將自己所應得之百分之2.5之繳現獎金，亦計入自
      己交付予告訴人之票面金額內，提高自己支票須兌現金額
      ，徒增自己週轉不便之困擾？是被告此部分所辯，已難採
      信。
    ２被告於本院亦指稱：繳現獎金係百分之5等語（本院卷第
      34頁），則繳現獎金既係固定之百分之5，何以被告與告
      訴人間如附表所示之資金往來之利率竟非係固定之百分之
      5，甚有高達百分之10、11者？
    ３甚且，被告對告訴人如何取得其應分得之百分之5之一半
      之繳現獎金部分，於本院供稱：這個金額（指獎金），我
      們就是對拆。‥‥這裡面告訴人的獎金，過幾天我再拿現
      金給告訴人，幾乎每筆都是這樣云云（本院卷第35頁），
      倘須日後再將告訴人所應分得之繳現獎金，每筆另行再以
      現金交付告訴人，參以依附表所示之票面金額與被告所交
      付告訴人款項之差額觀之，每筆少則4、5萬，多達30幾萬
      ，依被告所述，告訴人可獲其中一半，則每次約在2萬至
      十幾萬元之間，且以附表所示之資金往來情形甚為頻繁，
      既經常為之，又須被告至銀行另行提款，何不自始即由告
      訴人自票面金額予以扣除即可？是被告此部分所辯，與常
      理不符，所述係臨訟杜撰之詞，實難採信。
（四）至證人乙○○雖於本院到庭證述確自93年7月間起，有投
      資代墊告訴人客戶保費以獲取百分之5之繳現獎金之事，
      累計投資次數約50次，每次約10萬至90萬元不等，偶爾1
      、2次有上百萬元云云（本院卷第98至101頁），證人甲○○亦於本院亦證述確有自94年1月間起至同年5月間代墊告
      訴人客戶保費以獲取百分之5之繳現獎金之事，累計投資
      金額達3千多萬云云（本院卷第106至111頁），證人丙○○亦於本院到庭證述有自96年6、7月間起至94年7月多，
      參與投資代墊保費以與告訴人平分百分之5之繳現獎金之
      事，且戊○○會先開票，其再將一半的繳現獎金給戊○○
      ，累計投資金額約2、3千萬元云云（本院卷第113、114、
      119頁），惟查，證人戊○○對有向證人乙○○、甲○○
      、丙○○以百分之5之利率借款之事於本院亦自承在卷，
      惟堅決否認有邀證人乙○○、甲○○、丙○○投資代墊客
      戶保費以賺取繳現獎金之事（本院卷第176至178頁），而
      上揭證人乙○○、甲○○、丙○○與告訴人間之資金往來
      ，倘非投資而係借款，每筆款項所獲利率均於未逾1月之
      短時間內，證人乙○○、甲○○即可獲百分之5之利得，
      證人丙○○亦可獲得百分之2.5以上之利得，實則利得換
      算之利率高得驚人，是倘資金往來非屬「代墊保費之投資
      」而係借款，渠等亦可能涉及重利，是上開證人乙○○、
      甲○○、丙○○之證詞，因與各該證人自己利害相關，自
      須嚴格審究渠等所述之是否可採，查：
    １證人丙○○所述實有瑕疵可指，依證人丙○○於本院證稱
      ：繳現獎金一共是百分之5，我如果匯款100萬元的話，看
      客戶開票的期間有幾天，等客戶的票到期之後，公司就會
      把百分之5的獎金，由戊○○轉給我，而戊○○就是賺公
      司的業績。‥‥（選任辯護人劉家驥律師問：百分之5獎
      金是你獨得，還是與戊○○對分？）戊○○會先開票給我
      ，我再拿一半的現金給戊○○。就是我拿到錢之後，再拿
      一半的現金給戊○○云云（本院卷第113、114頁），然查
      ，倘證人丙○○上揭所言屬實，則其匯款100萬元時，告
      訴人戊○○所交付之支票面額，顯應包含該100萬元及百
      分之5之繳現獎金，應係105萬元，證人丙○○既須待保險
      公司將百分之5之繳現獎金交予告訴人戊○○，再由告訴
      人戊○○將獎金交予證人丙○○，則繳現獎金顯係公司發
      給之後始能取得，且須待戊○○轉交，戊○○又何須將全
      部繳現獎金均計入開票金額內，豈非徒增二人間須就告訴
      人應分得繳現獎金部分再行處理之困擾？且對告訴人而言
      ，更增告訴人資金調度之困難，告訴人實無多此一舉之必
      要，證人丙○○所述與常情不符，亦難採信；再參以證人
      丙○○復於本院指證有親眼見聞告訴人於94年3、4月間購
      買名牌包包之事（本院卷第116、119頁），並提出該名牌
      包包之購買憑證（本院卷第151頁），以證告訴人借貸資
      金並無出於「急迫、輕率、無經驗」等情，惟查，告訴人
      購買該包包係為餽贈證人丙○○乙節，亦據證人即告訴人
      戊○○於本院陳明在卷（本院卷第169、172頁），倘非連
      同包包餽贈丙○○，自無可能將購買憑證亦交付予丙○○
      ，是告訴人戊○○所述應可採信，而證人丙○○因係告訴
      人金主，且告訴人向丙○○取得資金所須支付之利率遠低
      於向告訴人處取得資金所須支付之利率，是告訴人因之購
      禮餽贈，難認告訴人借貸資金並非出於「急迫」情事，而
      證人丙○○就竟刻意隻語未提包包係受贈禮物之事，而僅
      言其親眼見告訴人購買名牌包包，其證述之可信度亦受質
      疑，顯係有意迴護被告，再參以證人丙○○所述既有首揭
      瑕疵可指，自非可採。
    ２再證人乙○○、甲○○係彰化銀行行員及襄理，亦據證人
      戊○○於本院陳明在卷（本院卷第175、176頁），其二人
      係從事專業金融人員，一般銀行亦有從事販賣相關保險商
      品，為公眾周知之事，而繳現獎金並非於客戶繳保費時，
      即可由業務員先行自保費中扣除繳現獎金，即應由業務員
      將客戶之全部保費均以現金繳交保險公司後，經保險公司
      核計，始由保險公司再將該筆保費之繳現獎金於固定之發
      薪日核發予業務員，亦據證人戊○○於本院陳明在卷（本
      院卷第174頁），則從事專業金融之證人乙○○、甲○○
      二人豈可能對繳現獎金之相關制度毫不知情？更遑論每個
      人之資金往來原因，不盡相同，原即難以證人乙○○、甲○○與告訴人間之資金往來原因，佐證為被告與告訴人即
      具相同之資金往來原因；且查，依證人乙○○、甲○○所
      述其二人與告訴人之資金往來，係「固定收取百分之5之
      利潤比率」，亦與被告與告訴人如附表之資金往來，竟每
      筆利潤比率均有不同有別，是尚難依證人乙○○、甲○○
      之證述內容，為有利於被告之任何認定。
    ３又證人己○○於本院固證稱：就是丁○○拿到獎金之後，
      會把獎金換成現金拿給戊○○，有時候丁○○外出，就會
      把錢拿給我，要我轉交給戊○○云云（本院卷第123頁）
      ，惟證人己○○至目前仍受僱於被告，亦據證人己○○自
      承在卷（本院卷第122頁），再依證人己○○所述，其究
      係何時交付多少金錢予戊○○，均語焉不詳，亦無從查考
      ，所述自難採信。
    綜上所述，本件被告所辯尚難採信。事證明確，被告上揭連
    續重利犯行均堪認定。
三、核被告丁○○所為，均係犯有刑法第344條之重利罪。又被
    告多次重利犯行，時間緊接，所犯構成要件相同，顯係基於
  　概括犯意反覆為之，仍依修正前刑法第56條論以連續犯，並
    依法加重其刑。爰審酌被告長期自告訴人處購取高利，且其
    收取之各筆借款之利率甚高，再累計已取得之利息逾1200
    萬元，惟其後戊○○因不堪負荷高利，實尚積欠被告數百萬
    元之本金，亦據告訴人戊○○於本院陳明在卷，是被告實際
    所得約為數百萬元，暨其犯行之期間、方法，及犯後態度等
    一切情狀，量處如主文所示之刑。
四、再公訴人雖認被告丁○○自93年1月間起至93年7月25日止，
    亦有趁戊○○急迫之際，以高額利息貸款予生活陷於困境，
    需款孔急之戊○○，因認被告此部分亦涉犯連續重利犯行云
    云。惟：
（一）按犯罪事實應依證據認定之，無證據不得認定犯罪事實，
      刑事訴訟法第154條第2項定有明文。次按刑事訴訟法第16
      1條已於91年2月8日修正公布，其第一項規定：檢察官就
      被告犯罪事實，應負舉證責任，並指出證明之方法。因此
      ，檢察官對於起訴之犯罪事實，應負提出之證據及說服之
      實質舉證責任。倘其所提出之證據，不足為被告有罪之積
      極證明，或其指出之證明方法，無從說服法院以形成被告
      有罪之心證，基於無罪推定之原則，自應為被告無罪判決
      之諭知。本件原審審判時，修正之刑事訴訟法關於舉證責
      任之規定，已經公布施行，檢察官仍未提出適合於證明犯
      罪事實之積極證據，並說明其證據方法與待證事實之關係
      ；原審對於卷內訴訟資料，復已逐一剖析，參互審酌，仍
      無從獲得有罪之心證，因而維持第一審諭知無罪之判決，
      於法洵無違誤，最高法院92年臺上字第128號判例可資參
      照。
（二）公訴人認被告此部分亦涉犯連續重利犯行，無非以告訴人
      戊○○之指訴為據。然查：
    １就證人戊○○於本院證述關於93年初向被告借貸之第一筆
      金額係為從事法拍屋觀之，其證稱：（受命法官問：從你
      與被告的第一筆資金開始，就是投資法拍屋的資金，利息
      是7、8天1期，百分之5的利息，為何你要去借這麼高額的
      利息？）因為被告說法拍屋很快就可以賣掉，而且很好賺
      。（受命法官問：所以如果你一開始如果沒有投資法拍屋
      ，就不會向被告借錢？）是的等語（本院卷第173頁），
      則告訴人戊○○就93年年初之該第1筆借款，顯已非出於
      急迫，雖無礙於其日後即於附表所示期間，係因週轉不靈
      ，出於急迫，而向丁○○借款之認定，惟已難認告訴人於
      93年年初向被告之首次借款係出於急迫。
    ２再遍查全卷，證人即告訴人戊○○雖於本院指證：我開票
      給被告，被告匯錢給我，就是從93年年初等語（本院卷第
      166、167頁），並於調查站指稱：我於92年11月間因急需
      資金周轉，而陸續向我的保戶丁○○調借資金共約350萬
      元，當時陳女向我表示每借貸1萬元收取利息2000元（折
      合月息約20分，亦即月利率20%，相當於年利率240%)，且
      以每8天為一期計算利息；但自93年5月17日起，則改以借
      貸1萬元收取利息4000 元（折合月息約40分，亦即月利率
      40%，相當於年利率480%)，亦以每8天為一期計算利息等
      語（調查卷第121、122頁）；然依告訴人戊○○之上開指
      訴內容，就93年年初至93年7月25日止之期間，均未詳予
      明確證稱於該期間內，係何日借款多少，約定何日返還，
      還款金額為多少，利息多少，再參以告訴人戊○○對93
      年年初起至93年7月25日（即附表編號一之前）止之期間
      ，與被告之資金往來情形，並無證據可資證明，亦據證人
      戊○○於本院證述在卷（本院卷第173頁），復無其他積
      極證據足資佐證上情，則該期間縱有借貸，利息為何，均
      已無從認定，自難認被告於該期間亦確有收取與原本顯不
      相當之重利。
     此外，復查無其他積極證據足資佐證，應認此部分證據不
     足證明，惟公訴人認此部分與被告前揭起訴並有罪之連續
     重利部分，有連續犯之裁判上一罪關係，本院自不另為無
     罪之諭知，併此敘明。
五、又查，被告行為後，刑法業已於95年7月1日修正施行，其中
    ：
（一）修正後刑法第2條第1項規定，已將新舊法律適用之「從新
      從輕」原則，改採「從舊從輕」原則，而此規定僅係規範
      行為後法律變更所生新舊法律比較適用之準據法，並非實
      體刑罰法律，自不生行為後法律變更之比較適用之問題，
      應逕行適用新法第2條第1項之規定，為「從舊從輕」之比
      較。
（二）修正前刑法第56條連續犯之規定，業於修正後刑法所刪除
      ，則被告之犯行，因修正後刑法業已刪除連續犯之規定，
      此刪除雖非犯罪構成要件之變更，但顯已影響行為人刑罰
      之法律效果，自屬法律有變更，依修正後刑法第2條第1項
      規定，比較新、舊法結果，仍應適用較有利於被告之行為
      時法律即舊法論以連續犯，最高法院95年第8次刑事庭會
      議決議參照。
（三）又被告行為後，刑法第33條第5款亦於94年2月2日修正公
      布，並自95年7月1日起施行；修正後刑法第33條第5款規
      定「罰金：新臺幣一千元以上，以百元計算之」，與修正
      前刑法第33條第5款規定「罰金：一元以上」不同。比較
      新舊法結果，以舊法較有利於被告，故依刑法第2條第1項
      前段規定，本案關於刑法第344條之法定刑罰金部分，自
      應適用行為時之法律即修正前刑法第33條第5款規定決定
      其罰金部分之法定刑。
（四）至關於刑法第344條法定刑為罰金之「提高標準」之新舊
      法適用問題，因被告行為後，刑法施行法第1條之1於95年
      6月14日修正公布增訂。修正增訂之刑法施行法第1條之1
      規定：「中華民國九十四年一月七日刑法修正施行後（按
      指九十五年七月一日），刑法分則編所定罰金之貨幣單位
      為新臺幣。九十四年一月七日刑法修正時，刑法分則編未
      修正之條文定有罰金者，自九十四年一月七日刑法修正施
      行後，就其所定數額提高為三十倍。但七十二年六月二十
      六日到九十四年一月七日新增或修正之條文，就其所定數
      額提高為三倍」。查本件被告所犯刑法第344條重利罪之
      法定刑有罰金刑（銀元1千元以下），且為刑法分則編未
      修正之條文而定有罰金刑者；於刑法施行法第1條之1修正
      增訂前，其貨幣單位為銀元，罰金刑之提高標準應適用罰
      金罰鍰提高標準條例第1條之規定「依法律應處罰金、罰
      鍰者，就其原定數額得提高為二倍至十倍」，而再依現行
      法規所定貨幣單位折算新臺幣條例第2條規定：「現行法
      規所定金額之貨幣單位為圓、銀元或元者，以新臺幣元之
      三倍折算之」。如換算為新臺幣，則刑法第344條之法定
      刑罰金刑部分，應為罰金新臺幣3萬元以下（1千元乘10乘
      3 ）。如適用刑法施行法第1條之1規定提高30倍，亦為新
      臺幣3萬元以下（1千元乘30）。是其關於法定刑為罰金部
      分之提高標準，「新舊法均無不利之情形」，本案關於刑
      法第344條之法定刑罰金提高標準部分，自應適用裁判時
      之法律即刑法施行法第1條之1，最高法院96年度臺上字第
      827、1136號判決意旨可資參照。
據上論斷，應依刑事訴訟法第299條第1項前段，修正前刑法第56
條、刑法第344條、第2條第1項，刑法施行法第1條之1，判決如
主文。
中　　華　　民　　國　　96　　年　　5 　　月　　8 　　日
                   刑事第十庭   審判長法  官  賴妙雲
                                      法  官  江奇峰
                                      法  官  黃家慧
上正本證明與原本無異。
如不服本判決，應於送達後十日內向本院提出上訴狀（須附繕
本），上訴於臺灣高等法院臺中分院。
                                      書記官  陳靖騰
中　　華　　民　　國　　96　　年　　5 　　月　　8 　　日
中華民國刑法第344條
（重利罪）
乘他人急迫、輕率或無經驗貸以金錢或其他物品，而取得與原本
顯不相當之重利者，處1年以下有期徒刑、拘役或科或併科1千元
以下罰金。
編  支票號碼   借款日期  借款金額（  支票到期  支票面額  利息（即  借   當期  日利率
號             （即交付  即被告交付  日（即還  （即還款  還款金額  款   利率  (%)
               款項日）  告訴人金額  款日）    金額）    減去借款  日   (%)
                         ）                              金額）    數
0   0000000    00.7.26    2,350,000  93.8.2    2,500,000  150,000  8    6.38    0.00
0   0000000    00.8.9     1,840,000  93.8.16   2,000,000  160,000  8    8.70    1.00
0   0000000    00.8.17    1,800,000  93.8.27   1,890,000   90,000  11   5.00    0.00
0   0000000    00.8.23      475,000  93.8.27     525,000   50,000  5   10.53    2.00
0   0000000    00.8.23    1,426,000  93.8.30   1,550,000  124,000  8    8.70    1.00
0   0000000    00.8.30    1,950,000  93.9.6    2,100,000  150,000  8    7.69    0.00
0   0000000    00.9.6     1,518,000  93.9.14   1,650,000  132,000  9    8.70    0.00
0   0000000    00.9.14    1,196,000  93.9.21   1,300,000  104,000  8    8.70    1.00
0   0000000    00.9.14      574,000  93.9.21     630,000   56,000  8    9.76    1.00
00  0000000    00.9.21    1,637,600  93.9.29   1,780,000  142,400  9    8.70    0.00
00  0000000    00.9.29    1,904,000  93.10.6   2,070,000  166,000  8    8.72    1.00
00  0000000    00.10.4    1,518,000  93.10.12  1,650,000  132,000  9    8.70    0.00
00  0000000    00.10.7      515,200  93.10.14    560,000   44,800  8    8.70    1.00
00  0000000    00.10.19   1,104,000  93.10.26  1,200,000   96,000  8    8.70    1.00
00  0000000    00.10.21   1,867,000  93.10.28  2,030,000  163,000  8    8.73    1.00
00  0000000    00.10.25     634,000  93.10.27    690,000   56,000  3    8.83    2.00
00  0000000    00.10.28   1,582,400  93.11.4   1,720,000  137,600  8    8.70    1.00
00  0000000    00.11.9    1,196,000  93.11.16  1,300,000  104,000  8    8.70    1.00
00  0000000    00.11.12   1,306,000  93.11.19  1,420,000  114,000  8    8.73    1.00
00  0000000    00.11.16     699,200  93.11.23    760,000   60,800  8    8.70    1.00
00  0000000    00.11.22   1,251,200  93.11.29  1,360,000  108,800  8    8.70    1.00
00  0000000    00.11.29   1,904,000  93.12.6   2,070,000  166,000  8    8.72    1.00
00  0000000    00.12.3    1,472,000  93.12.9   1,600,000  128,000  7    8.70    1.00
00  0000000    00.12.13   1,803,000  93.12.20  1,960,000  157,000  8    8.71    1.00
00  0000000    00.12.16     901,600  93.12.23    980,000   78,400  8    8.70    1.00
00  0000000    00.12.22     938,000  93.12.29  1,020,000   82,000  8    8.74    1.00
00  0000000    00.1.3       533,000  94.1.10     580,000   47,000  8    8.82    1.00
00  0000000    00.1.5     1,748,000  94.1.12   1,900,000  152,000  8    8.70    1.00
00  0000000    00.1.6     1,748,000  94.1.13   1,900,000  152,000  8    8.70    1.00
00  0000000    00.1.6       956,000  94.1.13   1,040,000   84,000  8    8.79    1.00
00  0000000    00.1.11    1,196,000  94.1.18   1,300,000  104,000  8    8.70    1.00
00  0000000    00.1.14      901,600  94.1.21     980,000   78,400  8    8.70    1.00
00  0000000    00.1.24    1,518,000  94.1.31   1,650,000  132,000  8    8.70    1.00
00  0000000    00.1.27      506,000  94.2.3      550,000   44,000  8    8.70    1.00
00  0000000    00.2.1     1,005,800  94.2.4    1,070,000   64,200  4    6.38    1.00
00  0000000    00.2.18    1,564,000  94.2.25   1,700,000  136,000  8    8.70    1.00
00  0000000    00.2.18      920,000  94.2.25   1,000,000   80,000  8    8.70    1.00
00  0000000    00.2.25    3,057,000  94.3.1    3,360,000  303,000  5    9.91    1.00
00  0000000    00.3.1     1,508,000  94.3.8    1,640,000  132,000  8    8.75    1.00
00  0000000    00.3.14    1,205,000  94.3.21   1,310,000  105,000  8    8.71    1.00
00  0000000    00.3.21    1,306,000  94.3.28   1,420,000  114,000  8    8.73    1.00
00  0000000    00.3.28    1,104,000  94.4.4    1,200,000   96,000  8    8.70    1.00
00  0000000    00.3.31    1,610,000  94.4.7    1,750,000  140,000  8    8.70    1.00
00  0000000    00.4.6     2,806,000  94.4.8    3,050,000  244,000  3    8.70    2.00
00  0000000    00.4.8     1,200,000  94.4.12   1,312,500  112,500  5    9.38    1.00
00  0000000    00.4.8       406,000  94.4.15     440,000   34,000  8    8.37    1.00
00  0000000    00.4.11    1,858,000  94.4.18   2,020,000  162,000  8    8.72    1.09
48  CＺ0000000  00.4.15      780,000  94.4.22     850,000   70,000  8    8.97    1.12
49  CＺ0000000  00.4.18    2,300,000  94.4.25   2,500,000  200,000  8    8.70    1.09
50  CＺ0000000  00.4.22    1,656,000  94.4.29   1,800,000  144,000  8    8.70    1.09
51  CＺ0000000  00.4.25    1,757,000  94.5.2    1,910,000  153,000  8    8.71    1.09
52  CＺ0000000  00.4.26      900,000  94.5.3      980,000   80,000  8    8.89    1.11
53  CＺ0000000  00.4.29    1,700,000  94.5.6    1,850,000  150,000  8    8.82    1.10
54  CＺ0000000  00.5.3     1,508,000  94.5.10   1,640,000  132,000  8    8.75    1.09
55  CＺ0000000  00.5.3       700,000  94.5.5      740,000   40,000  3    5.71    1.90
56  CＺ0000000  00.5.9     2,208,000  94.5.16   2,400,000  192,000  8    8.70    1.09
57  CＺ0000000  00.5.10      880,000  94.5.17     960,000   80,000  8    9.09    1.14
58  CＺ0000000  00.5.12    1,508,000  94.5.19   1,640,000  132,000  8    8.75    1.09
59  CＺ0000000  00.5.13      607,000  94.5.20     660,000   53,000  8    8.73    1.09
60  CＺ0000000  00.5.16    1,300,000  94.5.18   1,430,000  130,000  3   10.00    3.33
61  CＺ0000000  00.5.17    2,300,000  94.5.19   2,500,000  200,000  3    8.70    2.90
62  CＺ0000000  00.5.19    1,700,000  94.5.23   1,870,000  170,000  5   10.00    2.00
63  CＺ0000000  00.5.19    1,300,000  94.5.26     900,000  120,000  8    9.23    1.15
    CＺ0000000               000,000
64  CＺ0000000  00.5.20    1,900,000  94.5.27   2,080,000  180,000  8    9.47    1.18
65  CＺ0000000  00.5.23    2,050,000  94.5.30   1,230,000  180,000  8    8.78    1.10
    CL0000000                                  0,000,000
66  CＺ0000000  00.5.23    2,400,000  94.5.30   2,640,000  240,000  8   10.00    1.25
67  CＺ0000000  00.5.30    1,700,000  94.6.1    1,870,000  170,000  4   10.00    2.50
68  CＺ0000000  00.6.7     1,380,000  94.6.14   1,500,000  120,000  8    8.70    1.09
69  CＺ0000000  00.6.1     2,200,000  94.6.8    2,420,000  220,000  8   10.00    1.25
70  CＺ0000000  00.6.2       800,000  94.6.9      890,000   90,000  8   11.25    1.41
71  CＺ0000000  00.6.3       500,000  94.6.10     550,000   50,000  8   10.00    1.25
72  CＺ0000000  00.6.8     1,050,000  94.6.15   1,160,000  110,000  8   10.48    1.31
73  CＺ0000000  00.6.9     1,000,000  94.6.16   1,100,000  100,000  8   10.00    1.25
74  CＺ0000000  00.6.10    1,600,000  94.6.15   1,760,000  160,000  6   10.00    1.67
75  CＺ0000000  00.6.14      552,000  94.6.16     600,000   48,000  3    8.70    2.90
76  CＺ0000000  00.6.15    1,700,000  94.6.22   1,870,000  170,000  8   10.00    1.25
77  CＺ0000000  00.6.16    2,500,000  94.6.23   2,750,000  250,000  8   10.00    1.25
78  CＺ0000000  00.6.20      360,000  94.6.27     940,000  180,000  8    9.68    1.21
79  CＺ0000000  00.6.20    1,500,000  94.6.27   1,100,000
80  CＺ0000000  00.6.22    1,300,000  94.6.29   1,430,000  130,000  8   10.00    1.25
81  CＺ0000000  00.6.23    2,800,000  94.6.24   1,090,000  270,000  2    9.64    1.21
    CＺ0000000  00.6.23               94.6.30   1,980,000           8
82  CＺ0000000  00.6.24    2,000,000  94.6.28   2,180,000  180,000  5    9.00    1.80
    CＺ0000000  00.6.24               94.6.28
83  CＺ0000000  00.6.27    1,600,000  94.7.4    1,760,000  160,000  8   10.00   1.25
84  CＺ0000000  00.6.29    1,000,000  94.7.6    1,090,000   90,000  8    9.00   1.13
85  CＺ0000000  00.6.30    1,980,000  94.7.7    2,180,000  200,000  8   10.10   1.26
86  CＺ0000000  00.7.1     3,400,000  94.7.4    3,740,000  340,000  4   10.00   2.50
87  CＺ0000000  00.7.4     3,740,000  94.7.6    4,120,000  380,000  3   10.16   3.39
88  CＺ0000000  00.7.5     1,490,000  94.7.12   1,650,000  160,000  8   10.74   1.34
89  CＺ0000000  00.7.8     2,300,000  94.7.14   2,530,000  230,000  7   10.00   1.43
90  CＺ0000000  00.7.7     3,800,000  94.7.11   4,180,000  380,000  5   10.00   2.00
91  CＺ0000000  00.7.11      900,000  94.7.15     990,000   90,000  5   10.00   2.00
